【裁判字號】    92,交上易,147
【裁判日期】    920610
【裁判案由】    過失傷害
【裁判全文】
臺灣高等法院刑事判決                          九十二年度交上易字第一四七號
    上  訴  人
    即  被  告  甲○○
    選任辯護人  謝碧鳳律師
右上訴人，因過失傷害案件，不服臺灣士林地方法院，九十二年度交易字第三三號，
中華民國九十二年二月二十七日第一審判決（起訴案號：臺灣士林地方法院檢察署九
十一年調偵字第四０號，聲請簡易判決處刑，經認不宜改依通常程序審理），提起上
訴，本院判決如左：
    主  文
原判決撤銷。
甲○○因過失傷害人致重傷，處有期徒刑陸月，如易科罰金，以佰元折算壹日。
    事  實
一、甲○○明知自己並無駕駛執照，仍於民國九十年五月五日十三時許，率爾騎乘車
    牌號碼ＵＴＮ—○八六號輕機車，沿臺北市○○區○○路西向東方向行駛，駛至
    該路與成功路之交岔路口時，應注意駕駛人駕駛汽車，應遵守道路交通標誌、標
    線、號誌之指示，汽車行駛至交岔路口，其行進、轉彎，應遵守燈光號誌之指示
    ，而依當時情形，又無不能注意之情事，竟疏未注意燈光號誌已為紅燈，仍貿然
    前行，適徐銘鴻騎乘車牌號碼ＢＥＳ—七二九號重機車，沿臺北市○○路○段北
    往南方向行駛，駛至前開交岔路口時，亦疏未注意行車速度不得超過四十公里，
    仍高速行經該路口，雙方因有上述疏失而發生擦撞，徐銘鴻因此受有頭部外傷併
    嚴重腦挫傷、左側硬腦膜下出血、顱骨骨折、多處腦內出血、延遲性腦內多處出
    血之傷害，復因腦出血腦病變後呈植物人狀態，短期內無法恢復，而受有身體及
    健康重大難治之傷害。
二、案經被害人徐銘鴻之法定代理人乙○○訴請臺灣士林地方法院檢察署檢察官偵查
    起訴。
    理  由
一、訊據被告甲○○坦承於右揭時地無照駕駛且闖紅燈而與被害人徐銘鴻所駕機車發
    生碰撞之事實不諱，核與證人即現場目擊之騎士黃健嘉於偵查中證述相符（見九
    十一年度調偵字第四０號卷第三一頁），並有臺北市政府警察局交通警察大隊交
    通事故分析研判表、道路交通事故調查報告表各一份、臺北市政府警察局內湖分
    局交通分隊道路交通事故補充資料表一份、交通事故談話紀錄表四份及被害人機
    車照片十張在卷可稽。而被害人徐銘鴻因本件車禍受有頭部外傷併嚴重腦挫傷、
    左側硬腦膜下出血、顱骨骨折、多處腦內出血、延遲性腦內多處出血之傷害，有
    三軍總醫院附設民眾診療服務處九十一年二月四日之診斷證明書一紙附卷可憑，
    又原審法院民事庭囑託三軍總醫院附設民眾診療服務處鑑定被害人之精神情形，
    經該處九十一年四月一日（九一）善利字第九一０四九八五號函附之鑑定報告鑑
    定結果：「被害人腦出血腦病變後呈植物人狀態，對外界事務之知覺、理會、判
    斷作用及自由決定意思之能力，均已嚴重受損，短期內無法恢復」，原審法院九
    十一年度禁字第五號禁治產宣告事件並據以裁定宣告被害人徐銘鴻為禁治產人，
    此經原審法院調閱上開卷宗審核明確，並有上開禁治產宣告民事裁定影本一紙附
    卷可按（調偵卷第五十至五一頁），被害人之身體及健康因為本件車禍顯已受重
    大難治之傷害，核與刑法第十條第四項第六款所定「重傷害」要件相符，被害人
    因此受有重傷害乙節，亦堪認定。按駕駛人駕駛汽車，應遵守道路交通標誌、標
    線、號誌之指示，汽車行駛至交岔路口，其行進、轉彎，應遵守燈光號誌之指示
    ，道路交通安全規則第九十條、第一百零二條第一項第一款各定有明文。本件被
    告駕車行經前開道路，自應注意遵守上開規定，而參之當時天候晴、日間有自然
    光線、路面乾燥無缺陷亦無障礙、且視距良好、號誌動作正常等情，有道路交通
    事故調查報告表在卷足憑，顯無不能注意之情事，詎其竟疏於注意號誌而闖紅燈
    ，致撞及告訴人之機車，使告訴人受傷，被告顯有過失。本件雖告訴人未依速限
    行駛與有過失，然不能因其與有過失減免被告罪責。被告之過失駕駛行為，核與
    告訴人之受傷間，具有相當因果關係。本件事證明確，被告過失犯行洵堪認定，
    應予依法論科。
二、被告所為係犯刑法第二百八十四條第一項後段之過失致重傷害罪。被告無駕駛執
    照駕車，因而致被害人受重傷，且依法應負刑事責任，應依道路交通管理處罰條
    例第八十六條第一項之規定加重其刑。又本件車禍後被告即經人送至醫院，並未
    向員警自首等情，業據被告於原審中供明，核與卷附被告部分之臺北市政府警察
    局內湖分局交通分隊交通事故談話紀錄表所載相同（於九十年五月十日始制作談
    話紀錄），尚與自首要件不符，併予敘明。原審予以依法論科固非無見，惟查原
    判決事實欄並未述明被害人呈植物人狀態係屬對身體及健康有重大難治之傷害，
    故事實未臻明確，且理由欄論述亦誤認屬刑法第十條第二項第六款（應為同條第
    四項第六款）對身體有重大難治之傷害，自有未洽，上訴人即被告上訴指陳原判
    決量刑過重，固無足採，惟原判決有上述之違誤，自應由本院將原判決撤銷，爰
    審酌被告年近八十歲罹有直腸癌等重疾、行動遲緩，無駕駛執照，其明知注意能
    力及行動能力顯低於常人，駕駛於道路上即有潛在之危險，猶為一時便利，率爾
    騎乘機車於交岔路口，貿然闖紅燈，致生本件車禍，過失責任不輕，惟被害人亦
    有過失，而被害人年方二十，就讀大學，原有美好前程，因為本件車禍腦出血腦
    病變成為植物人，造成被害人及其家屬之損害鉅大，另被告於原審即陳稱已準備
    新台幣八十萬元預備賠償被害人且不影響被害人民事賠償請求，惟未為被害人家
    屬同意致未能賠償，尚非全無賠償之意等一切情狀，量處如主文第二項所示之刑
    並諭知易科罰金之折算標準。
據上論結、應依刑事訴訟法第三百六十九條第一項前段、第三百六十四條、第二百九
十九條第一項前段，刑法第二百八十四條第一項後段，第四十一條第一項道路交通管
理處罰條例第八十六條第一項，罰金罰鍰提高標準條例第一條前段、第二條，判決如
主文。
本案經檢察官鄭龍照到庭執行職務。
中      華      民      國    九十二    年      六      月      十      日
                              臺灣高等法院刑事第十庭
                                  審判長法  官  溫  耀  源
                                        法  官  吳      燦
                                        法  官  何  菁  莪
右正本證明與原本無異。
不得上訴。
                                        書記官  高  柑  柏
中      華      民      國    九十二    年      六      月     十二     日


司法院資訊處製作；財團法人民間司法改革基金會備份。
